【裁判字號】    99,交聲,1264
【裁判日期】    990630
【裁判案由】    聲明異議
【裁判全文】
臺灣高雄地方法院交通事件裁定        99年度交聲字第1264號
原處分機關  交通部公路總局高雄區監理所
異  議  人  甲○○
即受處分人
上列異議人即受處分人因違反道路交通管理處罰條例案件，對於
交通部公路總局高雄區監理所民國99年4 月23日所為之處分（原
處分案號：高監自裁字第裁80-NC0000000號）聲明異議，本院裁
定如下：
    主  文
原處分撤銷。
甲○○汽車駕駛人行車速度，超過規定之最高時速40公里以上未
滿60公里，處罰鍰新臺幣貳仟元，並記違規點數壹點。
    理  由
一、原處分意旨略以：異議人即受處分人甲○○於民國99年2 月
    17日下午3 時19分許，駕駛車牌號碼2666-UR 號自用小客車
    （下稱系爭車輛），行經高雄縣仁武鄉○○路95之30號，因
    「行車速度，超過規定之最高時速60公里以上未滿80公里」
    ，經高雄縣政府警察局交通警察隊仁武分隊逕行舉發，爰依
    道路交通管理處罰條例第43條第1 項第2 款及違反道路交通
    管理事件統一裁罰基準及處理細則第41條、第43條、第44條
    及第67條之規定，裁處異議人罰鍰新臺幣（下同）8000元。
二、聲明異議意旨略以：雷達測速儀器有1 ％之誤差值，是異議
    人所駕駛之系爭車輛雖經測得時速為120 公里，惟扣除誤差
    值後，實際速度為118.8 公里，超速即未達於60公里以上，
    不符合吊扣汽車牌照之規定，爰聲明異議，請求撤銷原處分
    等語。
三、按汽車駕駛人之行為，經以科學儀器取得證據資料證明其行
    為違規，當場不能或不宜攔截製單舉發者，得逕行舉發，而
    該科學儀器應採固定式，道路交通管理處罰條例第7 條之2
    第1 項第7 款、第2 項分別定有明文。次按行車速度，依速
    限標誌或標線之規定；汽車駕駛人，汽車行車速度，超過規
    定之最高時速，或低於規定之最低時速，除有第43條第1 項
    第2 款情形外，處1200元以上2400元以下罰鍰，並記違規點
    數1 點，道路交通安全規則第93條第1 項、道路交通管理處
    罰條例第40條、第63條第1 項第1 款亦規定甚明。而汽車駕
    駛人行車速度，超過規定之最高時速40公里以上未滿60公里
    ，於期限內繳納罰鍰或到案聽候裁決者，處罰鍰2000元，違
    反道路交通管理事件統一裁罰基準表另有規範。
四、經查：
  (一)異議人於上開時間駕駛系爭車輛，行經高雄縣仁武鄉○○路
    95之30號北往南方向臺電仁鳥幹45電桿速限60公里路段時，
    為高雄縣政府警察局以固定式雷射測速儀測得系爭車輛以時
    速120 公里之時速超速行駛，並於拍照採證後逕行舉發，經
    原處分機關依據道路交通管理處罰條例第43條第1 項第2 款
    之規定，裁處異議人罰鍰8000元之事實，為異議人所不爭執
    ，且有高雄縣政府警察局高縣警交字第NC0000000 號舉發違
    反道路交通管理事件通知單、交通部公路總局高雄區監理所
    高監自裁字第裁80-NC0000000號違反道路交通管理事件裁決
    書各1 份及舉發照片1 張在卷可憑，上開事實要堪認定。
  (二)又拍攝系爭車輛超速之雷射測速儀固經經濟部標準檢驗局於
    98年4 月20日檢定合格，有效期限至99年4 月30日，有雷達
    測速儀檢定合格證書1 份附卷可考，惟依計量原理，在量測
    過程中，包括人、量測設備、量測方法皆會影響量測之結果
    ，無法完全被控制而成為常數，因此每一次重複量測所得結
    果必有變異，稱之量測不確定度，國際相關檢測標準亦均依
    量測不確定度觀念而訂定檢測公差，經濟部標準檢驗局於98
    年9 月18日修正發布之「雷射測速儀檢定檢查技術規範」第
    7.1 （3 ），即係本於上開量測不確定度訂定，明定雷射測
    速儀之速度偵測準確度檢查與檢定公差不得高於實際時速2
    公里或低於實際時速3 公里，故依上開說明，雷射測速儀之
    誤差值應介於測得時速扣減3 公里至測得時速加計2 公里間
    。是以，異議人駕駛系爭車輛既經合格之雷射測速儀測得時
    速為120 公里，已如前述，則考量該雷射測速儀之誤差值，
    應可認定異議人駕駛系爭車輛當時之時速係介於時速117 公
    里至時速122 公里。末以本件尚乏確切證據，足資證明異議
    人遭雷射測速儀拍照時之時速為120 公里至122 公里間，基
    於最有利於異議人之認定，應認當時系爭車輛之時速為117
    公里，自難謂異議人有超速60公里以上之情事。原處分機關
    未予詳查，遽依道路交通管理處罰條例第43條第1 項第2 款
    予以裁罰，尚有未恰，異議人之異議為有理由，應將原處分
    撤銷。然因異議人於上開限速60公里路段，以時速117 公里
    之速度駕駛系爭車輛，超速57公里，仍應依前開道路交通管
    理處罰條例第40條之規定，對異議人裁處罰鍰2000元，並依
    同條例第63條第1 項第1 款規定，記違規點數1 點，爰裁定
    如主文第2 項所示，以資適法。
五、據上論斷，應依道路交通管理處罰條例第40條、第63條第1
    項第1 款，道路交通案件處理辦法第20條前段，裁定如主文
    。
中    華    民    國    99    年    6     月    30    日
                      交通法庭  法  官  吳佳樺
以上正本證明與原本無異。
如不服本裁定，應於收受送達後5 日內向本院提出抗告狀。
中    華    民    國    99    年    6     月    30    日
                                書記官  廖佳玲

司法院資訊處製作；財團法人民間司法改革基金會備份。
